【裁判字號】    95,上訴,796
【裁判日期】    950524
【裁判案由】    傷害致死
【裁判全文】
臺灣高等法院臺中分院刑事判決         95年度上訴字第796號
上  訴  人
即  被  告  乙○○
                      (
指定辯護人  本院公設辯護人  丙○○
上列上訴人因傷害致死案件，不服臺灣臺中地方法院94年度訴字
第3937號中華民國95年3月7日第一審判決（起訴案號：臺灣臺中
地方法院檢察署94年度偵字第13487號 ），提起上訴，本院判決
如下：
    主  文
上訴駁回。
    事  實
一、乙○○於民國九十四年八月二十四日八時前之某時，在位在
    臺中市○○路六二二號即李碧伶所經營之檳榔攤內，發現與
    其兄何明龍有債務糾紛之朱振華正在其內，遂返回其位於臺
    中市○○路一○○巷十九弄二號住處通知何明龍，並自行攜
    帶其所有之鋼質彈簧刀一支（經鑑定結果非屬槍砲彈藥刀械
    管制條例規定之刀械），陪同何明龍至上開檳榔攤內找朱振
    華理論。同日八時許，於理論過程中，乙○○與朱振華發生
    口角及爭執，進而互為拉扯而均倒地之際，乙○○客觀上能
    預見以鋼質彈簧刀剌向人之肩膀附近部位，足以致人於死亡
    之結果，竟基於傷害之犯意，持前開鋼質彈簧刀往朱振華之
    左胸部右上方往左腋下方向，刺向朱振華左肩膀附近（即左
    胸部上方近左側鎖骨）部位一刀，刺入深度約十公分，致朱
    振華受有左側胸部上方銳器刺創傷及左側腋動脈、腋靜脈斷
    裂等傷害。乙○○旋即逃離現場，朱振華則經送醫緊急開刀
    急救，而於同日二十三時十一分許，因左側腋動脈、腋靜脈
    斷裂之傷害大量出血引起失血性休克而死亡。期間乙○○則
    於同日十一時許，在其弟何明澄位於臺中市○○路一六二巷
    二五號住處，經警循線查獲，並扣得其所有供其傷害朱振華
    致死之鋼質彈簧刀一支。
二、案經臺中市警察局第三分局報請臺灣臺中地方法院檢察署檢
    察官偵查起訴。
    理  由
一、訊據上訴人即被告乙○○（下稱被告）固坦承其有於上揭時
    地持鋼質彈簧刀陪同其兄何明龍與被害人朱振華理論，發生
    口角與爭執，進而互為拉址之事實，惟矢口否認有持鋼質彈
    簧刀剌被害人朱振華，辯稱：當時伊與被害人朱振華發生拉
    扯時，被害人朱振華拉住伊，伊要他放手，他不肯，在拉扯
    中二人均倒地，伊不知伊所持之鋼質彈簧刀何以會刺到被害
    人朱振華云云。
二、經查：
（一）被告對於證人李碧伶、古子政、何明龍、廖惠哲及被害人
      朱振華之兄即證人甲○○於警詢時之陳述均表示無意見，
      亦未於言詞辯論終結前聲明異議，視為於審判程序同意作
      為證據，且本院審酌上開警詢筆錄作成時之情況尚無不當
      ，依刑事訴訟法第一百五十九條之五第二項之規定，上開
      證言均有證據能力，合先敘明。
（二）上揭事實，業據被告於警詢、偵查及本院審理時均已坦承
      不諱，其於警詢時，偵查中更供稱：被害人朱振華拉伊胸
      部，伊就拿刀起來，在拉扯間，被害人朱振華倒地後，伊
      亦隨之倒地，伊以右手持鋼質彈簧刀刺向被害人朱振華之
      左胸部等語（見相驗卷第十八頁、第一０九頁）；於原審
      審理時亦供稱：「（辯護人問）刀子刺向朱振華時，是何
      時刺向他？是在他跌倒之前刺或之後刺？）是他跌倒之後
      ，我同時也被他拉倒，我才拿刀子刺向他，當時因為我同
      時也被他拉倒，所以我刺他的力道無法完全控制。」、「
      （辯護人問：但是你哥哥何明龍說，是你刺向朱振華之後
      他才倒地？）我與朱振華是面對面，朱振華拉住我，當時
      我哥哥  站在我與死者的旁邊，我並無要殺死朱振華的故
      意，但當時我有想要刺朱振華，這一刀是我決定要刺向朱
      振華的，不是跌倒不小心才刺到朱振華的。」、「（審判
      長問：是否於94年8月24日上午，在位在台中市○○路622
      號、為李碧伶所經營之檳榔攤內，發現與其具有債務糾紛
      之朱振華正於其內飲酒作樂，遂返回其位在台中市○○路
      100巷19弄2號住  處，取出並持有其於93年間在台中市○
      ○路跳蚤市場內向姓名年籍不詳之成年男子買得之彈簧刀
      1把，於同日上午8時許，再度前往上開檳榔攤內找朱振華
      理論，嗣因理論不成，遂發生爭吵，乙○○竟基於傷害之
      犯意，持該彈簧刀，由左上左右下方向，刺向朱振華左肩
      膀附近部位，致朱振華受有寬度3.5公分，深度10公分之
      刀傷，及腋動脈、腋靜脈之斷裂之傷害，朱振華雖經送醫
      緊急開刀急救，仍於同年月24日晚上23時11分許，因腋動
      脈斷裂大量出血發生失血性休克死亡，有何意見？是否實
      在？）無意見，都實在等語（見原審卷第八六頁至第八八
      頁）。」並經在場之證人李碧伶、古子政、何明龍、廖惠
      哲分別於警詢時及偵查中證述明確，而證人即被告之兄何
      明龍於警詢時亦證稱：被害人朱振華往被告之胸部踹，被
      告突然由伊後方爬起後，右手持刀往被害人朱振華身上刺
      等語（見相驗卷第三０頁、第三一頁）。復有被告所有之
      前開彈簧刀及案發時被告所穿著之紅色上衣一件、米色便
      帽一頂、涼鞋一雙、沾有血跡之藍色牛仔褲一件扣案可證
      。另上開扣案前開藍色牛仔褲上之血跡，其ＤＮＡ與被害
      人朱振華之ＤＮＡ─ＳＴＲ型別相符，有內政部警政署刑
      事警察局九十四年十一月十六日刑醫字第○九四○一四一
      五三五號鑑驗書在卷可憑（見原審卷第六八頁至七０頁）
      。而被害人朱振華確因左肩膀附近（即左胸部上方近左側
      鎖骨）處，有一處銳器之刺創傷，實際刀傷長度，在胸部
      肌肉上約三點五公分，刀刃未刺入左胸腔內，而是往腋下
      方向刺入，並刺傷神經，切斷腋動脈、腋靜脈，造成大量
      出血致死，刀傷刺入方向則明顯由被害人朱振華之右側往
      左側，略由前往後，呈明顯偏斜，及略由上往下，刺入深
      度則約十公分；因左側胸部上方銳器刺創傷及左側腋動脈
      、腋靜脈斷裂，而失血性休克死亡；檢視現場兇刀（即指
      前開彈簧刀），總長約二十一公分，刀刃長度約九公分，
      刀刃最寬約二點六公分等情，亦經臺灣臺中地方法院檢察
      署檢察官督同法醫師相驗及解剖鑑驗屬實，並製有相驗筆
      錄、相驗屍體證明書、解剖鑑定報告書、解剖相片及案發
      現場相片在卷可憑，此外復有澄清醫院之病危通知書、診
      斷證明書各一紙附卷可稽。足認被告持鋼質彈簧刀剌向被
      害人朱振華，致朱振華受有前揭傷害後，進而因前揭傷害
      造成大量出血引起失血性休克而死亡甚為明確。
  2.  按加重結果犯，以行為人能預見其結果之發生為要件，所
      謂能預見乃指客觀情形而言，與主觀上有無預見之情形不
      同，若主觀上有預見，而結果之發生又不違背其本意時，
      則屬故意範圍（最高法院四七年臺上字第九二○號判例要
      旨參照）。而刑法第十七條所指「能預見」，係指加重結
      果之發生，依客觀情形，在一般人之通常觀念可得預見，
      而非出於偶然者，始克相當。查被告與被害人朱振華認識
      約三十餘年，因二人住處相距不遠，彼此見面都會偶爾打
      招呼，被害人朱振華與被告之兄何明龍確有債務糾紛等情
      ，業據被害人朱振華之兄即證人甲○○於偵查時結證明確
      （見相驗卷第一一二頁），顯見被告與被害人朱振華間相
      識多年，彼此交情尚非惡劣，並無宿怨。再參諸案發時被
      告係為其兄何明龍與被害人朱振華間之債務糾紛，而與被
      害人朱振華理論時發生口角、互為拉扯之際，而以鋼質彈
      簧刀刺向被害人朱振華左肩膀附近部位一刀等情以觀，自
      難認被告主觀上有致被害人朱振華於死之殺人決意，其係
      基於傷害之故意甚明。另查被告所使用之鋼質彈簧刀之刀
      刃長度約九公分，刀刃最寬約二點六公分，已詳如前述。
      則被告持鋼質彈簧刀，由被害人朱振華之身體左胸部右上
      方往左腋下方向，刺向被害人朱振華左胸部上方近左側鎖
      骨之部位，剌入深度約十公分，依社會一般人之通常觀念
      ，顯對於前開鋼質彈簧刀因傷及被害人朱振華身體內胸部
      上方之重要血管，進而會導致朱振華死亡之結果，於客觀
      上能預見，因被告主觀上疏於預見，致被害人朱振華受有
      左側胸部上方銳器刺創傷及左側腋動脈、腋靜脈斷裂等傷
      害而大量  出血引起失血性休克而死亡，且被害人朱振華
      之死亡與被告之傷害行為具有相當因果關係，是被告傷害
      致死之犯行洵堪認定。
（三）綜上所述，足認被告於警詢時、偵查中及原審審理時所為
      之自白確與事實相符，其上開辯稱：被害人朱振華拉扯中
      二人均倒地，伊不知伊所持之鋼質彈簧刀何以會刺到被害
      人朱振華云云，顯係卸責之詞，自不足採。是本案事證明
      確，被告傷害致死之犯行，洵堪認定。
三、核被告所為，係犯刑法第二百七十七條第二項前段之傷害致
    死罪。原審審理結果，認被告犯上述之罪，依刑法第二百七
    十七條第二項前段、第三十八條第一項第二款之規定，而審
    酌被告因細故與被害人朱振華發生爭執，即持鋼質彈簧刀剌
    向被害人朱振華，致被害人朱振華受有前述之傷害並進而導
    致死亡之結果，被害人朱振華受傷後，被告復未將被害人送
    醫急救即逕自逃逸，其惡性非輕，且被告事後迄未與被害人
    家屬達成和解並賠償損害及被告犯後已坦承犯行並給付被害
    人部分之喪葬費用等一切情狀，判處被告有期徒刑十年，並
    敘明扣案之鋼質彈簧刀一支，非屬槍砲彈藥刀械管制條例規
    定之刀械，並非違禁物，惟屬被告所有供其對被害人朱振華
    犯傷害致死犯罪所用之物，而依法併宣告沒收，復敘明扣案
    之紅色上衣一件、米色便帽一頂、粉紅色毛巾一條、涼鞋一
    雙、沾有血跡之藍色牛仔褲一件，雖均係被告所有之物，然
    均係被告平日使用之物，尚非供被告為本案犯罪所用之物，
    爰不予宣告沒收，經核其認事用法及量刑均為妥適。被告仍
    執前詞上訴指摘原判決不當及量刑過重，為無理由，應予駁
    回。
據上論結，應依刑事訴訟法第368條，判決如主文。
本案經檢察官丁○○到庭執行職務。
中    華    民    國    95    年    5    月   24      日
            刑事第八庭  審判長法  官  羅  得  村
                              法  官  劉  榮  服
                              法  官  巫  政  松
上列正本證明與原本無異。
如不服本判決應於收受送達後十日內向本院提出上訴書狀，其未
敘述上訴之理由者並得於提起上訴後十日內向本院補提理由書（
均須按他造當事人之人數附繕本）。
                              書記官  陳  妙  瑋
中    華    民    國    95    年    5    月    29     日
附錄論罪科刑法條：
刑法第二百七十七條
傷害人之身體或健康者，處三年以下有期徒刑、拘役或一千元以
下罰金。
犯前項之罪因而致人於死者，處無期徒刑或七年以上有期徒刑；
致重傷者，處三年以上十年以下有期徒刑。
                                                      Ａ


司法院資訊處製作；財團法人民間司法改革基金會備份。
